【裁判字號】    98,交聲,4521
【裁判日期】    990316
【裁判案由】    聲明異議
【裁判全文】
臺灣臺中地方法院交通事件裁定        98年度交聲字第4521號
原處分機關  交通部公路總局臺中區監理所臺中市監理站
受處分人    乙○○
即異議人
上列受處分人因違反道路交通管理處罰條例案件，對於交通部公
路總局臺中區監理所臺中市監理站民國98年11月27日所為之處分
（裁監稽違字第裁61-HD0000000號違反道路交通管理事件裁決書
）聲明異議，本院裁定如下：
    主  文
異議駁回。
    理  由
一、原處分機關意旨略以：異議人即受處分人乙○○（下稱受處
    分人）駕駛431-NL號營業小客車，於民國（下同）98年10月
    19日，在臺中縣大里市○○路與慈善路口處，因由東往西方
    向行駛時闖紅燈之違規，經臺中縣警察局霧峰分局員警當場
    攔停，並以中縣警交字第HD0000000號違反道路交通管理事
    件製單舉發。受處分人於期限內提出申訴，經舉發單位函覆
    違規屬實，原處分機關遂於98年11月27日依違反道路交通管
    理處罰條例第53條第1項規定，以裁監稽違字第裁61-HD0000
    000號裁決書，裁處罰鍰新臺幣2,700元，並記違規點數3點
    ，受處分人於同日至站簽收，遞狀聲明異議等語。
二、異議意旨略以：受處分人於案發日搭載乘客，因乘客內急，
    當車子開至臺中縣大里市○○路與慈善路口時，時值下午1
    時15分，陽光於正前方照射太過刺眼，一時路況不明因而越
    線，但並無闖紅燈事實。另裁決書違規地點與事實不符，應
    予撤銷等語。
三、按行為人有違反道路交通管理處罰條例之情形遭當場舉發者
    ，應填製舉發違反道路交通管理事件通知單，並於被通知人
    欄予以勾記，當場舉發者，其通知聯應填記駕駛人或行為人
    姓名、性別、出生年月日、地址、身分證統一編號及車主姓
    名、地址、車牌號碼、車輛種類。被查獲之駕駛人或行為人
    為受處分人時，應於填記通知單後將通知聯交付該駕駛人或
    行為人簽名或蓋章收受之；拒絕簽章者，仍應將通知聯交付
    該駕駛人或行為人收受，並記明其事由及交付之時間；拒絕
    收受者，應告知其應到案時間及處所，並記明事由與告知事
    項，視為已收受，違反道路交通管理事件統一裁罰基準及處
    理細則第11條第1項第1款定有明文。經查，本件受處分人係
    經警於98年10月19日當場舉發一情，為受處分人所不否認，
    並經證人即舉發員警甲○○證述在卷（參見本院卷第19頁反
    面、第20頁筆錄），且經警依法填製舉發違反道路交通管理
    事件通知單當場舉發，填記駕駛人或行為人姓名、性別、出
    生年月日、地址、身分證統一編號及車主姓名、地址、車牌
    號碼、車輛種類，因被查獲之駕駛人即為受處分人，經警於
    填記通知單後將通知聯交付該駕駛人即受處分人簽名，遭受
    處分人拒絕簽章，經警告知其應到案時間及處所，並記明事
    由與告知事項於舉發違反道路交通管理事件通知單一情，亦
    有臺中縣警察局中縣警交字第HD0000000號舉發違反道路交
    通管理事件通知單在卷可稽（附於本院卷第8頁），受處分
    人並於同年10月29日於期限內提出申訴，此有臺中巿監理站
    交通違規陳述單及查詢單1份在卷可參（附於本院卷第7頁）
    ，從而，依上開違反道路交通管理事件統一裁罰基準及處理
    細則第11條第1項第1款規定，視為已收受。原處分機關以本
    件經舉發單位函覆違規屬實，於98年11月27日以裁監稽違字
    第裁61-HD0000000號製發本件裁決書，程序核無違誤，先予
    敘明。
四、按駕駛人駕駛汽車，應遵守道路交通標誌、標線、號誌之指
    示，並服從交通指揮人員之指揮，此於道路交通安全規則第
    90條規定甚明。又汽車駕駛人，行經有燈光號誌管制之交岔
    路口闖紅燈者，處新臺幣1,800元以上5,400元以下罰鍰，並
    記違規點數3點，道路交通管理處罰條例第53條第1項及第63
    條第1項第3款亦分別定有明文。另按有關「闖紅燈」行為之
    認定，依「道路交通標誌標線號誌設置規則」第170條第1項
    「停止線用以指示行駛車輛停止之界限，車輛停止時，其前
    懸部分不得伸越該線。」及同規則第206條第1項第5款「車
    輛面對圓形紅燈表示禁止通行，不得超越停止線或進入路口
    。」等語，交通部為促使駕駛人回歸於對標線之認知，同時
    兼顧執法技術層面與大眾接受程度，對圓形紅燈時超越停止
    線或闖紅燈行為之認定於82年3月27日召開研商闖紅燈認定
    標準會議，並依該次會議紀錄發布交通部82年4月22日交路
    字第009811號函為執法單位參考，其重要內容如下：（一）
    車輛面對圓形紅燈時仍逕予穿越路口至銜接路段，含左轉、
    直行、迴轉及右轉（依箭頭綠燈允許行駛者除外）即視為闖
    紅燈之行為（按：95年7月1日修正施行之道路交通管理處罰
    條例第53條第2項增訂：「前項紅燈右轉行為者，處新臺幣
    600 元以上1,800元以下罰鍰」，該項之增定，業將紅燈右
    轉行為排除在闖紅燈之定義之外）。（二）有繪設路口範圍
    者：車輛無視於紅燈警示，有穿越路口之意圖，而車身已伸
    入路口範圍亦視同闖紅燈；若僅伸越停止線而未達路口範圍
    者，則視為不遵守標線指示（可以處罰條例第60條第2項第3
    款之規定處分之）。（三）無繪設路口範圍者：以車輛無視
    於紅燈號誌，而有穿越路口之企圖，其車身並已伸越停止線
    並足以妨害其他方向人（若有行人穿越道）、車通行者亦以
    闖紅燈論處；若僅車身伸越停止線則以不遵守標線指示視之
    。（四）目前交岔路口已繪設網狀黃線區者暫以該範圍視作
    路口，未繪設者請公路主管機關依內政部警政署65年2月16
    日警署交字第00249號函之規定，視路況車況繪設路口範圍
    。（五）另路口設有照相設施者並請有關單位依會議結論之
    認定標準配合調整以更能明確認定。末按，主管機關基於職
    權因執行特定法律之規定，得為必要之釋示，以供本機關或
    下級機關所屬公務員行使職權時之依據，此即「解釋性行政
    規則」（司法院大法官釋字第548號解釋參照），又上開函
    釋既為道路交通管理處罰條例第8條所定之公路主管機關（
    交通部公路總局各區監理所監理站）之上級機關交通部所發
    布，其對該條例所為之釋示自有上開「解釋性行政規則」之
    效力，俾為各下級機關公務員行使職權時之依據，足堪為民
    眾認知執法機關適用法律意見之參考。
五、經查：
（一）本件受處分人乙○○於98年10月19日下午1時許，駕駛車
      牌號碼431-NL號營業小客車，行經臺中縣大里市○○路、
      慈善路口，因由東往西方向行駛時闖紅燈之違規行為，而
      遭臺中縣警察局霧峰分局依違反道路交通管理處罰條例第
      53 條規定舉發，並經原處分機關以裁決書裁處罰鍰2,700
      元，並記違規點數3點等節，有臺中縣警察局中縣警交字
      第HD0000000號舉發違反道路交通管理事件通知單、交通
      部公路總局臺中區監理所臺中市監理站裁監稽違字第裁61
      -HD0000000號裁決書各1份在卷可稽。
（二）受處分人固執前揭情詞辯解，惟本件受處分人於上開路口
      未遵行號誌而闖越紅燈之事實，業經原舉發機關函覆略以
      ：查本案違規人於違規時間、地點駕駛（車號：431-NL）
      營業小客車，沿大里市○○路行駛至慈善路口時，遇圓形
      紅燈亮，未於路口停止線前依序暫停，逕行闖越紅燈駛入
      仁化路與慈善路口，該違規行為適為執勤員警目擊，經員
      警攔檢稽查，其行為有違反道路交通管理處罰條例第53條
      之規定，員警依法舉發，尚無不合等語，有臺中縣警察局
      霧峰分局98年11月5日中縣霧警交字第0980023493號函在
      卷可按，並有隨函檢附之違規人行使路線圖一紙存卷可稽
      （附於本院卷第4、5頁）。並據舉發本件交通違規事件之
      警員即證人甲○○到庭結證稱：當時伊服勤，停在仁化路
      與慈善路口方向（即本院卷第5頁現場圖、本院卷第23頁
      現場照片第2張所示標示位置），看到對向的仁化路往中
      興路方向與慈善路的交會處燈號已經是紅燈，所以機車已
      經停下來，但是異議人乙○○仍鳴喇叭，把前面的機車逼
      走，乙○○就開出來，當時很明顯是紅燈，乙○○的車身
      不只過了停止線還過了前面的斑馬線，伊見狀才騎機車從
      乙○○後方響起警報器鳴笛，乙○○始在距離紅燈路口約
      40公尺處才攔停，停下來後有跟他說明因為其闖紅燈才遭
      攔下，但乙○○跟伊爭辯，一開始是希望伊開輕一點，伊
      不同意，後來就說是因為伊攔下他所以才闖紅燈，本件伊
      很確定乙○○是闖紅燈不是單純越過停止線而已，他整個
      車身已經穿越停止線、斑馬線，甚至路口的中心等語（參
      見本院卷第19頁反面至第20頁筆錄）甚明，而受處分人乙
      ○○於本院訊問時亦自承：承認當時伊車身已經穿越斑馬
      線，且是在警察攔下伊之前就有穿越斑馬線，但是伊會繼
      續將車子開到前面路口，是因為警察攔下伊，才會繼續開
      到離路口紅綠燈40公尺處才停，當時伊已經越線穿越斑馬
      線，如果警察沒有攔下伊，伊會繼續往前開，因為車上有
      乘客尿急等語（見本院卷第20頁筆錄），佐以證人甲○○
      當庭提出受處分人乙○○違規遭舉發當時之蒐證錄音譯文
      1份，經當庭交付受處分人閱覽，其亦供稱：對於該份譯
      文內容沒有意見，確實都是當時伊與舉發員警之對話內容
      ，不需要再聽錄音檔等語（參見本院卷第20頁反面筆錄）
      ，觀以該份譯文全文內容：「警（指舉發員舉陳希孟）：
      你就明明是前面機車擋著，你又切出來的，違規的事實是
      很明確的東西。民（指受處分人乙○○）：不然你現在是
      要開什麼？警：依事實你是闖紅燈我就開闖紅燈，就是這
      樣而已，不然我能開什麼。民：需要開這麼硬嗎？警：那
      不是硬的問題，我是照事實，不是硬不硬的問題。民：我
      一直在減速，我沒有全闖過，說一句實在的，你要開我闖
      紅燈，我覺得不要做得那麼超過。警：我這樣叫超過嗎？
      我這樣為什麼叫超過？民：不然你給我開小條一點。警：
      不行，我照你的事實，你現在違規的事實是什麼？我問你
      就好。民：我哪有說闖過，是後來你跟我攔，你叫我開過
      來的。警：我叫你開過來的？你自己看，你自己開過來。
      你自己看這裡是仁化幹95號，拿尺來量看距離路口幾公尺
      。民：你要業績。警：我不是為了業績，我們從斑馬線，
      不、從停止線量就好，不要說斑馬線，我現開始量，量到
      你車停的仁化幹95號，看幾公尺就好。民：看們算商量，
      跟你算拜託這樣難到不行...。警：路口到這裡40公尺」
      等語，此有現場對話錄音譯文1份在卷可稽（附於本院卷
      第21頁），再觀以現場照片，臺中縣大里市○○路與慈善
      路口由東往西方號誌下方之停止線至前方斑馬線尚有一些
      距離，此有現場照片2張在卷可參（附於本院23頁第一、
      第二張照片），受處分人上揭自承：當時車身已經穿越斑
      馬線，且是在警察攔下伊之前伊就有穿越斑馬線等語，核
      與證人甲○○證述情節相符，因受處分人當時駕駛汽車，
      其車身已伸越停止線並穿過行人穿越道之斑馬線，顯足以
      妨害其他方向人員通行，已屬闖紅燈之行為無訛，可徵，
      證人甲○○上揭證詞，係與事實相符，足予憑採。受處分
      人係領有駕駛執照之汽車駕駛人，應明白上揭道路交通標
      誌標線號誌設置規則規定並進而加以遵守，故其行駛至上
      開交岔路口，見紅燈即應禁止通行，不得超越停止線或進
      入路口致影響路口人、車之通行，受處分人猶仍執意直行
      ，至超越行人穿越道，依交通部上開函文，已屬闖紅燈違
      規行為無誤，受處分人辯稱僅超越停止線云云，不足憑採
      。受處分人復辯稱因陽光照射刺眼而路況不明云云，惟證
      人甲○○上揭證已明確證述：伊看到對向的仁化路往中興
      路方向與慈善路的交會處燈號已經是紅燈，所以機車已經
      停下來，但是異議人乙○○仍鳴喇叭，把前面的機車逼走
      ，乙○○就開出來等語，核與上開現場錄音譯文內容相符
      ，因機車騎士已知紅燈停止行駛在前，受處分人係按鳴喇
      叭將前面的機車逼走再闖紅燈，其辯稱：因陽光刺眼而路
      況不明云云委無足採。另受處分人辯稱車內乘客內急云云
      ，縱屬真實，然此亦無礙其上開違規行為之成立。另原處
      分機關於裁決書上所記載之違規地點雖誤植為慈「德」路
      ，然該書寫錯誤非不得更正，且不影響本件違規事實之認
      定，受處分人自不得據此解免其有闖紅燈之違規責任，附
      此敘明。
四、綜上所述，受處分人駕車行駛有闖紅燈之違規行為，事證明
    確，原處分機關依道路交通管理處罰條例第53條第1項、第
    63 條第1項第3款之規定，裁處受處分人罰鍰新臺幣2,700元
    ，並記違規點數3點，於法核無違誤。本件受處分人聲明異
    議，為無理由，應予駁回。
五、據上論斷，應依道路交通管理處罰條例第87條第2項，道路
    交通案件處理辦法第19條，裁定如主文。
中    華    民    國    99    年    3     月    16    日
            臺灣臺中地方法院交通法庭
                                  法  官  黃賢婷
以上正本證明與原本無異。
如不服本裁定，應於收受送達後5日內向本院提出抗告狀。（應
附繕本）
                                  書記官  江美琪
中    華    民    國    99    年    3     月    16    日

司法院資訊處製作；財團法人民間司法改革基金會備份。
